臺灣高等法院刑事裁定
110年度抗字第1430號
抗  告  人  臺灣桃園地方檢察署檢察官
被      告  王念慈




上列抗告人因被告聲請停止羈押案件，不服臺灣桃園地方法院中
華民國110年8月30日裁定（110年度聲字第2723號），提起抗告
，本院裁定如下：
    主  文
抗告駁回。
    理  由
一、原裁定意旨略以：被告王念慈（下稱被告）因違反毒品危害
    防制條例案件，經檢察官提起公訴，被告於民國110年7月29
    日原審訊問時坦承與同案被告徐宿良、張益祥共同販賣第三
    級毒品愷他命，並有證人即同案被告張益祥及陳信州之陳述
    附卷足佐，且有手機LINE對話內容翻拍照片在卷可參，足認
    被告涉犯109年1月15日修正前毒品危害防制條例第4條第3項
    之販賣第三級毒品罪嫌重大，又被告涉犯本件最輕本刑7年
    以上之重罪，逃匿規避刑責之可能性極高，有逃亡之虞，有
    羈押之原因及必要，依刑事訴訟法第101條第1項第1、3款之
    規定，自110年7月30日起羈押在案。惟審酌認命具保並同時
    予以限制出境、出海，以及限制被告住居在其現住地，應足
    以對被告形成拘束力及確保日後審判、執行之進行，而可替
    代羈押之處分。再衡酌被告犯罪情狀、家庭狀況及資力等各
    節，爰依刑事訴訟法第121條第1項、第110條第1項、第111
    條第1項、第3項、第5項、第93條之6、第93條之2第2項之規
    定，裁定准被告提出新臺幣（下同）10萬元之保證金後停止
    羈押，並自停止羈押之日起限制出境、出海8月及限制住居
    在其現住地等語。
二、抗告意旨略以：
　㈠本件被告坦承遭起訴之全部犯罪事實，並有證人即共同被告
    張益祥及陳信州證述在卷，及共同被告張益祥與被告之手機
    LINE對話內容在卷可參，是被告涉犯109年1月15日修正前之
    毒品危害防制條例第4條第3項之販賣第三級毒品罪嫌重大，
    且被告犯此最輕本刑5年以上之重罪，依逃避刑責之人性而
    有逃亡之虞等情，均為原審所肯認，亦為原審羈押被告之理
    由。於本件原羈押所憑據之事實均仍存在之前提下，原羈押
    之原因及必要性均未消滅，然原裁定卻在未詳述何以被告具
    保後，即可避免被告逃亡及有相當理由認為有逃亡、湮滅、
    偽造、變造證據及勾串共犯或證人之虞之情形下，即准予具
    保停止羈押，足認原裁定尚非妥適。
　㈡被告所為係毒品危害防制條例第4條第3項之販賣第三級毒品
    之重罪，而重罪常伴有逃亡之高度可能性，衡諸社會大眾一
    般之認知，被訴重罪者，其為規避刑罰執行，妨礙審判程序
    進行及刑之執行可能性增加，國家刑罰權難以實現之危險較
    大，自有相當可認被告確有逃亡之虞。而欲脫免刑責，已具
    有逃亡之相當或然率存在，且在實務上，涉犯重罪之被告於
    起訴後在越接近判決確定時，其逃亡之或然率較高。又原裁
    定令被告限制住居在其與同案被告張益祥承租之租屋處，惟
    上開地點並非被告之固定居所，被告實有可能因無法繳納租
    金或房東不願續租而離開上開租屋處，參以被告之戶籍在桃
    園○○○○○○○○○，是上開限制住居之處所實難確保被告可依法
    候傳而無逃亡之風險。又本件販賣毒品集團尚有成員即同案
    共犯楊正祥在大陸地區尚未到案說明，顯見該集團有管道可
    協助被告潛逃至大陸地區，原裁定雖限制被告出境、出海，
    亦無法排除被告於具保後，在其他販賣毒品集團成員之協助
    下，以非正常方式離境、逃離刑責之可能，是本案被告非予
    羈押，顯難進行追訴、審判或執行。
　㈢原裁定准被告交保10萬元後停止羈押，不足確保後續審判或
    執行程序之進行，衡諸被告所犯上開犯行之刑度及嚴重侵害
    社會之危害性等情，法院僅命被告具保10萬元，實遠低於本
    件被告與同案被告徐宿良、張益祥共同販賣愷他命4公斤之
    市值，所具保之金額難以避免被告棄保逃亡之可能性，亦難
    以確保後續審理及執行程序之進行，是原審就具保金額之裁
    定，亦容有未洽。
　㈣綜上，原裁定未詳為審酌上開事項，其認事用法已有違誤，
    爰請撤銷原裁定，更為適當合法之裁定云云。
三、按停止羈押係指受羈押之被告仍有羈押之原因，但無繼續羈
    押之必要，而以具保、責付或限制住居之處分，代替羈押處
    分而停止羈押之執行。被告有無繼續羈押之必要，事實審法
    院本得斟酌訴訟進行程度及其他一切情形而為認定，故受羈
    押之被告除確有刑事訴訟法第114條所列情形之一，經具保
    聲請停止羈押不得駁回者外，如以其他原因聲請具保停止羈
    押，其應否准許，事實審法院自有認定裁量之權。苟其裁量
    判斷，無背於經驗或論理法則，又於裁定書內載明其判斷之
    心證理由者，即不得任意指摘其為違法（最高法院102年度
    台抗字第604號裁定意旨參照）。
四、經查：
　㈠本件被告於110年7月29日原審訊問時，坦承全部犯罪事實，
    復有證人張益祥、陳信州之證述在卷可憑，且有手機LINE對
    話內容翻拍照片存卷可參，足認被告涉犯販賣第三級毒品罪
    之犯罪嫌疑重大，所涉為最輕本刑5年以上有期徒刑之罪，
    依逃避刑責之人性，有逃亡之虞，然經原審認倘出具保證金
    10萬元，應可對被告日後遵期到庭產生一定心理強制力，足
    以作為羈押之替代手段，而諭知具保10萬元。惟被告因覓保
    無著，表示不願再覓保，且表示要無保請回，惟因被告籍設
    戶政事務所，現住地係向共犯張益祥分租，無保無法作為替
    代羈押之手段，非予羈押，顯難進行審判，爰自110年7月30
    日起予以羈押3月。嗣被告聲請具保停止羈押，原裁定審酌
    被告之犯罪情節、犯後態度、犯罪後逃亡可能性、經濟能力
    等因素，並衡酌比例原則，認對被告裁定以相當之保證金及
    限制住居、限制出境、出海等強制處分，應可對其產生心理
    約束力，並得確保嗣後審判與執行程序順利進行，而無繼續
    羈押之必要，故裁定被告以10萬元保證金及限制住居、限制
    出境、出海等強制處分，經核並無違誤。
　㈡檢察官雖以上情提起抗告。惟查：
　⒈羈押之目的係在保全被告，其手段係將被告拘禁於特定處所
    以拘束其行動自由，此種方式係強制處分中對人身自由最大
    之限制，故於有罪判決確定前，以此方式保全被告用以保障
    審判、執行之進行，即應以之為最後之手段，若有與羈押同
    等有效但干預權利較為輕微之其他手段時，需選擇該其他手
    段，亦即必須符合比例原則、必要性原則。
　⒉本件被告雖有羈押之原因，然被告於原審經訊問後坦承起訴
    書所載之犯行，並供稱不知悉販賣毒品之來源，且依起訴書
    認定之犯罪所得僅2萬元，被告於本件犯罪事實中應僅係聽
    從同案被告張益祥之指示而從事送貨之工作，並非居於指揮
    之地位，尚難認有與同案被告或證人勾串或湮滅、變造、偽
    造證據，而使案情晦暗之可能，原審亦於110年7月30日羈押
    被告處分中說明本件被告雖有逃亡之虞，但尚無勾串共犯或
    證人之虞之理由。檢察官泛稱並未詳述何以被告具保後有相
    當理由認有湮滅、偽造、變造證據及勾串共犯或證人之情形
    云云，洵屬無據。
　⒊又被告雖涉犯販賣第三級毒品罪，惟本件既經原審綜合斟酌
    審理進程、卷內客觀具體事證資料，並兼顧被告犯罪情狀、
    家庭狀況及資力等各節，認被告雖仍有逃亡之虞，但已無羈
    押之必要性。爰裁定命被告提出保證金後准予具保並限制出
    境、出海及限制住居等侵害較小之手段，已足以確保日後審
    判或執行程序之順利進行，而認無繼續羈押之必要，此乃原
    審本於事實審法院裁量權所為羈押與否之裁量，並經原審於
    裁定理由中敘明，並無違反比例原則或必要性原則之可言。
    檢察官泛稱原裁定並未詳述何以被告具保後即可避免被告逃
    亡云云，洵屬無據。
　⒋至抗告意旨固另稱：本件雖有同案被告楊正祥尚未到案，該
    犯罪集團中之其他成員會大費周章協助被告逃亡云云，然被
    告僅係聽從他人指示而送貨及取款，業如前述，該犯罪集團
    中之其他成員是否有必要大費周章協助其逃亡，實屬有疑。
    是檢察官抗告泛稱無法排除被告於交保後，在其他販毒成員
    之協助下，以非正常方式離境云云，難謂可採。
五、綜上所述，原裁定命被告提出10萬元之保證金後，准予停止
    羈押，並自停止羈押之日起限制出境、出海8月及限制住居
    ，經核其認事用法，並無不合。檢察官仍執前詞提起抗告指
    摘原裁定不當，為無理由，應予駁回。
據上論斷，應依刑事訴訟法第412條，裁定如主文。
中　　華　　民　　國　　110 　年　　9 　　月　　22　　日
                  刑事第十一庭  審判長法　官  張江澤
                                      法　官  梁志偉
                                      法　官  章曉文  
以上正本證明與原本無異。
不得再抗告。
                                      書記官  賴又瑄
中　　華　　民　　國　　110 　年　　9 　　月　　22　　日